臺灣基隆地方法院民事判決　　　　　　　93年度簡上字第80號
上　訴　人　甲○○
訴訟代理人　乙○○
被上訴人　　臺陽股份有限公司
法定代理人　丁○○
訴訟代理人　丙○○
上列當事人間請求拆屋還地事件，上訴人對於中華民國93年10月
22日臺灣基隆地方法院92年度瑞簡字第80號第一審判決提起上訴
，本院於94年8月8日言詞辯論終結，判決如下：
    主  文
上訴駁回。
第二審訴訟費用由上訴人負擔。
    事  實
甲、上訴人方面：
一、聲明：求為判決：
    （一）原判決廢棄。
    （二）被上訴人在第一審之訴及假執行之聲請均駁回。
二、陳述：除與原判決記載相同者，茲引用之外，補稱：
          緣臺北縣瑞芳鎮○○○段第161、317─35地號土地（
          下稱系爭土地，如附圖）係上訴人之祖先自前清時代
          ，即建屋世居於系爭土地上，嗣於台灣光復後，先祖
          即向被上訴人承租系爭土地，以為長期居住之用，並
          訂有不定租賃契約，有正當占有權源；上訴人存有被
          上訴人收取地租所開立之發票可為承租系爭土地之證
          明，亦有寄存證信函給被上訴人，因為被上訴人拒收
          ，所以一審時沒有提出存證信函。被上訴人有通知簽
          約，但是因為租約是有期限的，且未經被上訴人同意
          不得再續約，而大家的房子都已經整建過了，因為擔
          心土地會被收回，所以沒有前往簽約，之前都是該公
          司的管理人員以口頭告知繳納租金等語，並提出存證
          信函一件、統一發票七張為證 (以上均影本)。
乙、被上訴人方面：
一、聲明：求為判決：上訴駁回。
二、陳述：除與原判決記載相同者，茲引用之外，補稱：
          有收取這些金額，雖然名目上是地租，但實際上是損
          害賠償金，這是根據地價稅之基準算出來的。84年以
          後我們要求上訴人前來簽約，以確立權利狀態，但上
          訴人沒有來簽約，所以才拒收前項金額，縱然有租賃
          契約，但上訴人已未繳租金超過二年，所以被上訴人
          以存證信函向上訴人主張終止租約等語。
    理  由
一、本件被上訴人起訴主張：系爭土地為其所有，惟上訴人所有
    建物（門牌號碼「臺北縣瑞芳鎮○○路111號」，並無任何
    使用權源，竟占用系爭土地，屢經請求拆除建物返還土地，
    均置之不理，爰本於所有權人之地位，訴請判命上訴人應將
    系爭建物拆除，並將坐落基地返還被上訴人等情。上訴人則
    以：兩造間有不定期租約存在，亦曾繳納租金等語，資為抗
    辯。則本件之爭點厥在兩造在系爭土地上是否有租賃關係存
    在？
二、經查，被上訴人對上訴人所稱曾經承租系爭土地乙節，雖不
    爭執，惟陳稱上訴人僅繳納租金至84年止，而上訴人所提出
    之被上訴人所開立之統一發票亦僅至84年12月7日之發票，
    此部分被上訴人之主張可信為真實；另於被上訴人終止兩造
    間對系爭土地之租賃契約後，上訴人始於86年12月12日以存
    證信函及匯票寄送租金予被上訴人，而為被上訴人所拒收，
    此亦為兩造所不爭執，並有上訴人所提出之存證信函在卷可
    佐；從而本件兩造就系爭土地之租賃契約已經消滅，堪予認
    定，是被上訴人以所有人之地位，主張上訴人無權占有，請
    求拆屋還地為有理由，應予准許。
四、綜上所述，本件被上訴人主張系爭土地為其所有，上訴人所
    有系爭建物，無權占有系爭土地為可採，上訴人之主張核無
    足取。從而，被上訴人本於所有權人之地位，訴請判命上訴
    人應將系爭建物拆除，並將坐落基地返還被上訴人，為有理
    由，應予准許。上訴意旨指摘原判決不當，求予廢棄改判，
    為無理由，應駁回其上訴。
五、據上論結，本件上訴為無理由，依民事訴訟法第436 條之1
    第3 項、第449條第1項、第78條，判決如主文。
中　　華　　民　　國　　94　　年　　8 　　月　　22　　日
                  審判長法  官  李木貴
　　              民事庭法　官  陳培仁
　　              民事庭法　官  蔡聰明
以上正本係照原本作成。
本件判決不得上訴。
中　　華　　民　　國　　94　　年　　8 　　月　　23　　日
                        書記官　王佩珠
